臺灣板橋地方法院民事判決　　　　　　　　94年度婚字第50號
原　　　告　甲○○
訴訟代理人　趙文銘律師
被　　　告　乙○○
右當事人間請求確認婚姻關係不成立事件，本院於中華民國94年
4月11日言詞辯論終結，判決如左：
    主    文
確認原告與被告間之婚姻關係不成立。
訴訟費用由被告負擔。
    事實及理由
一、原告主張：兩造從未舉行結婚之公開儀式，亦無二以上之證
    人見證結婚，民國89年2 月6 日是兩造訂婚，兩造雖已向戶
    政機關辦理結婚登記，但違反民法第982 條之規定，為此提
    起本件訴訟。並聲明：確認兩造間之婚姻關係不成立。
二、被告方面：
  (一)89年2 月6 日是訂婚，地點在新莊市○○路，當時被告在當
    兵，而且當時說好等被告89年9 月17日退伍看好日子之後再
    結婚，結果也有看好日子，被告母親打電話給原告母親說已
    經看好日子是否要結婚，原告母親說孩子都生出來已經那麼
    大了就不用了。結婚證書是因為小孩要報戶口，雙方面講好
    寫了這張結婚證書，就去戶政機關辦理結婚登記，戶政事務
    所說沒有辦理登記會被罰錢，被告認為訂婚也包含結婚。介
    紹人洪吳秀蘭是被告舅媽，證人張劉連子是被告大姑，被告
    沒有徹夜不回家也沒有在外面鬼混。89年2 月6 日只是訂婚
    沒有舉行公開儀式。
  (二)結婚登記是為了讓小孩入
    日子，但丈母娘說能省就省。並聲明：駁回原告之訴。
三、原告主張之事實，已據原告提出
    院依職權向戶政機關調閱兩造於89年2 月6 日結婚所憑辦理
    結婚登記之結婚證書影本為憑。並經該結婚證書上之主婚人
    曾忠民到庭證述：「（兩造八十九年間結婚情形如何？）當
    時並沒有舉辦結婚公開儀式及宴客。（主婚人部分是否你簽
    字？）名字不是我簽字的，但是印章是我的，我也不知道兩
    造結婚的事情，兩造也沒有告訴我說要辦結婚需要用印章。
    」等語；主婚人劉洪麗英亦證稱：「（八十九年二月六日兩
    造是否有在鹽水鎮下中舉行結婚的公開儀式？）沒有。後來
    有看日子要娶原告，但是對方親家說慢慢來，後來小孩出生
    ，原告的父親同意小孩及原告讓我們入戶口，但實際上並沒
    有辦理結婚的公開儀式。（結婚證書上的名字是否你本人簽
    字的？）名字是我寫的，印章也是我的，印章也是我蓋的，
    其他的人也都同意用印，親家也同意。」云云（均見本院94
    年4 月11日言詞辯論筆錄），且為被告所是認。是本院綜上
    事證，自堪信原告主張之事實為真正。
四、按結婚，應有公開儀式及二人以上之證人。民法第928 條第
    1 項定有明文。所謂結婚應有公開之儀式，係指結婚之當事
    人應行定式之禮儀，使不特定人得以共聞共見認識其為結婚
    者而言。結婚不具備民法第982 條第1 項之方式者，其結婚
    無效。民法第988 條第1 款亦定有明文。其次，我國民法雖
    無婚姻不成立之規定，但是，理論上，法律行為必須成立後
    ，才有是否無效之問題，民事訴訟法第568 條第1 項亦規定
    得提起確認婚姻不成立之訴，是以，如未具備公開結婚儀式
    ，即屬無結婚行為，欠缺法律行為之特定成立要件，婚姻根
    本不成立，是以得訴請確認婚姻關係不成立。查兩造於89年
    2 月6 日係訂婚，並非結婚，從未舉行任何定式之禮儀，使
    不特定人得以共聞共見認識其為結婚，是兩造顯無結婚行為
    。又確認婚姻不成立之訴，為民事訴訟法第568 條所定，兩
    造既無結婚行為，惟
    事實不符，堪認原告有以確認判決除去此不明確法律關係之
    必要，從而，原告提起本件訴訟為有理由，應予准許。
五、訴訟費用裁判之依據：民事訴訟第78條。
中　　華　　民　　國　　94　　年　　4 　　月　　25　　日
                  家事法庭  法  官  劉大衛
右正本證明與原本無異。
如對本判決不服，應於判決送達後20日內向本院提出上訴狀。
中　　華　　民　　國　　94　　年　　4 　　月　　25　　日
                            書記官  李錦輝
